臺灣高雄地方法院刑事判決　　　　　　　110年度訴字第694號
公　訴　人　臺灣高雄地方檢察署檢察官　　　　　　　　
被　　　告　林真明
指定辯護人　本院公設辯護人黃文德
上列被告因毒品危害防制條例案件，經檢察官提起公訴（110年
度偵字第11446 號），本院判決如下：
    主  文
甲○○犯如附表一編號1 至4 所示之罪，共肆罪，均累犯，各諭
知如附表一編號1 至4 主文欄所示之罪刑及沒收。應執行有期徒
刑捌年玖月。
其他被訴部分（即起訴書犯罪事實欄一㈤）無罪。
    事  實
一、甲○○明知經毒品危害防制條例第2 條第2 項第1 款規定為
    第一級毒品之海洛因，係依法列管之毒品，不得擅自持有及
    販賣，竟仍基於販賣第一級毒品以營利之犯意，分別於附表
    一編號1 至4 所示時間、地點，以所示方式，販賣海洛因予
    葉致宏（3 次）、洪詠欽（1 次）既遂。嗣經員警於民國11
    0 年5 月14日0 時55分許，持本院核發之搜索票，並徵得甲
    ○○自願性同意而執行搜索，當場扣得甲○○所有之如附表
    二所示之物而查獲。
二、案經高雄市政府警察局林園分局報告臺灣高雄地方檢察署檢
    察官偵查起訴。
    理  由
壹、有罪部分
一、證據能力
    被告以外之人於審判外之陳述，雖不符前4 條之規定，而經
    當事人於審判程序同意作為證據，法院審酌該言詞陳述或書
    面陳述作成時之情況，認為適當者，亦得為證據，刑事訴訟
    法第159 條之5 第1 項定有明文。本判決所引各項傳聞證據
    ，雖係被告以外之人審判外陳述，然均經當事人及辯護人於
    本院審判程序時同意作為證據，復審酌該等證據方法作成時
    並無違法不當或證明力明顯過低之瑕疵，依前開規定俱有證
    據能力。又本院所引之非供述證據，與本案均有關聯性，且
    查無違反法定程序取得之情，依刑事訴訟法第158 條之4 反
    面解釋，亦均有證據能力。
二、認定事實所憑之證據及理由
    上開事實，業據被告甲○○於警詢、偵查中及本院審理時自
    白不諱（警卷第15頁至第29頁、偵卷第169 頁至第171 頁、
    本院卷第36頁、第73頁），核與證人即購毒者葉致宏、洪詠
    欽於警詢、偵查中證述之情節相符（警卷第39頁至第66頁、
    偵卷第163 頁至第166 頁、第245 頁至第251 頁），並有證
    人葉致宏與被告間之通訊監察譯文、高雄市政府警察局林園
    分局指認犯罪嫌疑人紀錄表、犯罪嫌疑人指認表、指證相片
    姓名編號對照表、本院110 年聲搜字第564 號搜索票、自願
    受搜索同意書、高雄市政府警察局林園分局搜索、扣押筆錄
    、扣押物品目錄表、扣押物品收據、高雄市政府警察局少年
    警察隊搜索、扣押筆錄、扣押物品目錄表、扣押物品收據、
    證人葉致宏、洪詠欽與被告之LINE對話紀錄截圖、高雄市立
    凱旋醫院110 年6 月9 日、110 年8 月16日濫用藥物成品檢
    驗鑑定書、法務部調查局濫用藥物實驗室110 年8 月9 日鑑
    定書及扣押物品照片在卷可參（警卷第7 頁至第13頁、第67
    頁至第71頁、第111 頁至第134 頁、第139 頁至第157 頁、
    偵卷第33頁至53頁、第83頁至第97頁、第181 頁至第195 頁
    、第243 頁、第265 頁、第279 頁、第305 頁）。又所謂販
    賣，僅須行為人主觀上有營利意圖，至實際上是否已經獲利
    ，則非所問，且販賣者從各種「價差」、「量差」或「純度
    」謀取差額為利潤之方式，或有差異，然其所圖利益之非法
    販賣行為目的，並無二致。且政府為杜絕毒品危害人民而再
    三宣導，查禁森嚴且重罰不予寬貸，對於毒品之禁絕，為民
    眾所熟悉，毒品更屬量微價高之物，依一般社會通念，販賣
    行為在通常情形下均係以牟利為其主要誘因及目的，當無可
    能甘冒遭查獲之重大風險，取得毒品後仍按同一價量轉售之
    理，參以被告與附表一編號1 至4 所示購毒者均非至親好友
    ，又不乏需自行駕車前往約定地點販售毒品，苟非有利可圖
    ，殊無可能為附表一編號1 至4 所示犯行，堪認被告前揭販
    賣毒品犯行，均係基於營利之意圖所為。從而，本案事證明
    確，被告前開犯行均堪認定，俱應依法論科。
三、論罪科刑
  ㈠罪名及罪數
    核被告就附表一編號1 至4 所為，均係犯毒品危害防制條例
    第4 條第1 項之販賣第一級毒品罪；其於各次販賣前持有第
    一級毒品之低度行為，應為其後販賣之高度行為所吸收，均
    不另論罪。被告所犯如附表一編號1 至4 所示犯行，行為互
    殊，時間亦均有明顯間隔，顯係基於各別之犯意及行為而為
    ，應予分論併罰。
  ㈡刑之加重事由
    被告前因違反毒品危害防制條例案件，經本院以106 年度審
    訴字第848 號、第1595號、109 年度簡字第587 號判處有期
    徒刑3 月、9 月、4 月、9 月、3 月確定，嗣經本院以109
    年度聲字第1619號裁定應執行有期徒刑1 年11月確定，於10
    8 年5 月23日縮短刑期假釋出監付保護管束，於109 年9 月
    22日保護管束期滿，假釋未經撤銷視為執行完畢一節，有臺
    灣高等法院被告前案紀錄表在卷足憑。其於受徒刑之執行完
    畢後，5 年以內故意再犯本件有期徒刑以上之4 罪，均為累
    犯。依刑法第47條第1 項規定，並參酌司法院大法官釋字第
    775 號解釋文及理由書之意旨，審酌被告所犯前案與本案之
    犯罪類型及罪質，被告於前案施用及持有毒品案件，執行完
    畢後未久，又再犯手法及罪質更重之販賣毒品4 罪，可見其
    未能因前案犯罪經徒刑執行完畢後，產生警惕作用，不能自
    我控管，刑罰反應力顯然薄弱，爰就其本案所犯4 罪，除法
    定刑為死刑及無期徒刑部分不予加重外，均依刑法第47條第
    1 項規定，各加重其刑。
  ㈢刑之減輕事由
  ⒈偵審中自白部分
    犯毒品危害防制條例第4 條至第8 條之罪於偵查及歷次審判
    中均自白者，減輕其刑，同條例第17條第2 項定有明文。被
    告就附表一編號1 至4 所示犯行，於偵查及本院審理時均自
    白不諱，爰依毒品危害防制條例第17條第2 項規定，均予減
    輕其刑。
  ⒉刑法第59條酌減其刑部分
    販賣第一級毒品罪法定刑為死刑或無期徒刑，然同為販賣第
    一級毒品之人，其原因動機不一，犯罪情節未必盡同，或有
    大盤毒梟及中、小盤之分，甚或僅止於吸毒者彼此互通有無
    之有償轉讓者，可知販賣毒品行為所造成危害社會程度並非
    全然一致，但法律科處此類犯罪所設法定本刑卻同為「死刑
    或無期徒刑；處無期徒刑，得併科新臺幣3 千萬元以下罰金
    」，相較其他犯罪法定刑而言實屬甚重，故於此情形宜考量
    行為人之客觀犯行與主觀惡性，審酌是否猶可憫恕，以資決
    定應否適用刑法第59條規定酌減其刑，期使個案裁判量刑能
    符合比例原則，避免失之過苛。審諸被告本案販賣毒品數量
    暨所得金額尚非甚鉅，惡性顯不如大量走私進口或長期販賣
    毒品「大盤」、「中盤」之類，是本院認即便依前述毒品危
    害防制條例第17條第2 項規定予以減刑後，對被告仍有致情
    法失平之處，誠屬情輕法重，客觀上顯足以引起一般之同情
    ，尚有堪資憫恕之處。從而，本院依被告之犯罪情狀，斟酌
    其矯正惡性，並達社會防衛目的所需之處罰強度，爰就被告
    所犯如附表一編號1 至4 所示販賣第一級毒品罪，均依刑法
    第59條規定減輕其刑。
  ⒊供出毒品來源部分
    犯毒品危害防制條例第4 條至第8 條、第10條或第11條之罪
    ，供出毒品來源，因而查獲其他正犯或共犯者，減輕或免除
    其刑，同條例第17條第1 項定有明文。被告於偵查中固供稱
    其毒品來源為「楊宗凱」，然查無所獲，而未依被告之供述
    而查獲「楊宗凱」或其他犯嫌之具體販毒事證一節，有高雄
    市政府警察局林園分局110 年12月1 日函及本院111 年1 月
    25日辦理刑事案件電話紀錄查詢表在卷可憑（本院卷第65頁
    、第111 頁），是被告尚無此部分減刑事由之適用，併此敘
    明。
  ⒋綜上所述，被告所犯如附表一編號1 至4 所示各罪，均有前
    述加重（累犯）、減輕其刑（毒品危害防制條例第17條第2
    項、刑法第59條）之事由，應就法定刑罰金刑部分依法先加
    後遞減之；依法不得加重之死刑、無期徒刑部分，遞減其刑
    。
  ㈣量刑依據
    爰審酌被告明知國家對於查緝毒品相關犯罪禁令甚嚴，且一
    般施用者為圖購買毒品解癮，往往不惜耗費鉅資以致散盡家
    財，非但可能連累親友，甚或鋌而走險實施各類犯罪，對社
    會治安造成潛在風險甚鉅，亦明知毒品戕害施用者身體健康
    ，猶圖一己私利，為附表一所示多次犯行，所為助長毒品氾
    濫，其法益侵害情節難認輕微。惟念被告就被訴犯行均坦承
    不諱，犯後態度尚佳，並審酌其各次販賣毒品之價量有高低
    不同，所生危害程度亦有區別，量刑應予相應之評價；兼衡
    其犯罪動機、手段、情節，於本院審理時自述高職畢業之智
    識程度、擔任臨時工，及所述家庭經濟生活狀況（本院卷第
    88頁）等一切情狀，分別諭知如附表一編號1 至4 主文欄所
    示之罪刑。又數罪併罰之定應執行之刑，係出於刑罰經濟與
    責罰相當之考量，對犯罪行為人本身及所犯各罪之總檢視，
    除應考量行為人所犯數罪反應出之人格特性，並權衡審酌行
    為人之責任與整體刑法目的及相關刑事政策，在量刑權之法
    律拘束性原則下，採取限制加重原則，資為量刑裁量權之外
    部界限，並應受比例原則等內部界限之支配，使以輕重得宜
    ，罰當其責，俾符合法律授與裁量權之目的。本案被告所犯
    如附表一所示各罪之犯罪時間尚屬集中，販賣對象分別係葉
    致宏（3 次）、洪詠欽（1 次），實質侵害法益之質與量，
    未如形式上單從罪數所包含範圍之鉅，如以實質累加之方式
    定應執行刑，其刑度將超過其行為之不法內涵，有違罪責相
    當性原則，另考量因生命有限，刑罰對受刑人所造成之痛苦
    程度，係隨刑度增加而生加乘效果，而非以等比方式增加，
    以隨罪數增加遞減刑罰之方式，已足以評價其行為之不法，
    爰就被告所犯如附表一編號1 至4 所示之罪，定其應執行刑
    如主文所示。
  ㈤沒收部分
  ⒈扣案毒品
    扣案如附表二編號1 所示之白色碎塊、粉末，經送鑑驗，均
    含第一級毒品海洛因成分，有上開法務部調查局濫用藥物實
    驗室鑑定書在卷足稽，且為被告附表一編號4 所示販賣第一
    級毒品犯行所餘，應隨同於附表一編號4 所示犯行，依毒品
    危害防制條例第18條第1 項前段規定，宣告沒收銷燬；各該
    包裝袋因與其上所殘留之毒品難以析離，且無析離之實益與
    必要，應與所盛裝之毒品併同處分，併予沒收銷燬。至於鑑
    驗消耗部分，既已滅失，毋庸宣告沒收銷燬。
  ⒉扣案供犯罪所用之物
    扣案如附表二編號2 至4 所示之物，均係被告所有，分別經
    被告用以分裝所販賣之毒品及與購毒者聯繫之用，業據被告
    供承在卷，並有相關通聯譯文及LINE對話紀錄可憑，均應依
    毒品危害防制條例第19條第1 項規定，隨同於被告所犯如附
    表一編號1 至4 所示之罪，分別宣告沒收。
  ⒊未扣案犯罪所得
    被告本案犯罪所得為附表一編號1 至4 所示販賣毒品對價1,
    000 元、1,000 元、2,000 元、2,000 元，雖均未扣案，然
    既經被告收取而為其所有，為避免被告坐享不法利得，應隨
    同所犯如附表一編號1 至4 所示各次販賣第一級毒品罪，依
    刑法第38條之1 第1 項前段、第3 項規定，宣告沒收，並於
    全部或一部不能沒收或不宜執行沒收時，追徵其價額。
  ⒋扣案如附表二編號5 至11所示之物，雖均為被告所有，然無
    證據足認與本案犯行有關，爰均不予宣告沒收。
  ⒌刑法第51條關於數罪併罰定應執行者，將原第9 款之沒收刪
    除，且於同法第40條之2 第1 項規定宣告多數沒收者，併執
    行之。從而，就沒收已無定應執行刑之問題，本案自無庸在
    被告主文之應執行刑項下再次諭知沒收，附此敘明。
貳、無罪部分
一、公訴意旨係以：被告於110 年4 月底、5 月初，在高雄市大
    寮區八德路某處，向年籍不詳之楊宗凱，購得含有第三級毒
    品硝甲西泮（Nimetazepam ）成份純質淨重合計逾5 公克之
    一日眠共33顆，以此方式持有上開第三級毒品。因認被告涉
    犯毒品危害防制條例第11條第5 項之持有純質淨重合計逾5
    公克第三級毒品罪嫌。
二、犯罪事實，應依證據認定之，無證據不得認定犯罪事實；又
    不能證明被告犯罪者，應諭知無罪之判決；又被告或共犯之
    自白不得作為有罪判決之唯一證據，仍應調查其他必要之證
    據，以察其是否與事實相符，刑事訴訟法第154 條第2 項、
    第156 條第2 項及第301 條第1 項分別定有明文。又檢察官
    就被告犯罪事實，應負舉證責任，並指出證明之方法，刑事
    訴訟法第161 條第1 項亦有明文。是檢察官對於起訴之犯罪
    事實，應負提出證據及說服之實質舉證責任。倘其所提出之
    證據，不足為被告有罪之積極證明，或其指出證明之方法，
    無從說服法院以形成被告有罪之心證，基於無罪推定之原則
    ，自應為被告無罪判決之諭知。
三、公訴意旨認被告涉有此部分犯嫌，係以被告自白及高雄市立
    凱旋醫院濫用藥物成品檢驗鑑定書為據。被告就此部分固坦
    認犯行，然被告之自白不得作為有罪判決之唯一證據，仍應
    調查其他必要之證據，以察其是否與事實相符。是縱被告曾
    於偵查中或本院審理時有如上之自白，仍須調查並提出其他
    足以補強該自白之證據，而不得在無相關補強證據之情況下
    ，單憑被告之自白，逕論被告於罪。經核扣案硝甲西泮（Ni
    metazepam ）33顆，經送請高雄市立凱旋醫院送驗，33顆硝
    甲西泮之驗前總淨重為6.237 公克，純度約3.89% ，驗前總
    純質淨重為0.243 公克。是扣案之33顆硝甲西泮之總純質淨
    重僅0.243 公克，被告並無持有純質淨重合計逾5 公克第三
    級毒品之情，公訴意旨認被告該當毒品危害防制條例第11條
    第5 項之持有純質淨重合計逾5 公克第三級毒品罪嫌，容有
    誤會。被告持有之第三級毒品硝甲西泮數量並未達刑事犯罪
    處罰之門檻，自無從以毒品危害防制條例之持有毒品罪相繩
    於被告。
四、綜上所述，此部分依檢察官所舉事證，尚不足以證明被告有
    起訴書所指犯行，應認為不能證明被告犯罪，揆諸首開說明
    ，自應為被告無罪之諭知。
據上論斷，應依刑事訴訟法第299 條第1 項前段、第301 條第1
項前段，判決如主文。
本案經檢察官乙○○提起公訴，檢察官高嘉惠到庭執行職務。
中    華    民    國  111     年    1     月    28    日
                  刑事第二庭  審判長法  官  吳佳頴
                                    法  官  林裕凱
                                    法  官  林于心
以上正本證明與原本無異。
如不服本判決應於收受判決後20日內向本院提出上訴書狀，並應
敘述具體理由。其未敘述上訴理由者，應於上訴期間屆滿後20日
內向本院補提理由書（均須按他造當事人之人數附繕本）「切勿
逕送上級法院」。
中    華    民    國  111     年    1     月    28    日
                                    書記官  沈佳螢
附錄本案論罪科刑法條：
毒品危害防制條例第4條第1項
製造、運輸、販賣第一級毒品者，處死刑或無期徒刑；處無期徒
刑者，得併科新臺幣三千萬元以下罰金。
附表一：
┌──┬─────┬──────┬───┬────────────┬───────────────┐
│編號│時間      │地點        │購毒者│販賣毒品方式            │主文                          │
├──┼─────┼──────┼───┼────────────┼───────────────┤
│1   │110 年1 月│高雄市鳳山區│葉致宏│甲○○於110 年1 月23日15│甲○○販賣第一級毒品，累犯，處│
│    │23日15時53│成功路49巷內│      │時53分稍前某時，以持用之│有期徒刑柒年捌月。            │
│    │分許      │            │      │門號0000000000號行動電話│扣案如附表二編號2 至4 所示之物│
│    │          │            │      │，致電葉致宏持用之門號09│，均沒收；未扣案犯罪所得新臺幣│
│    │          │            │      │00000000號行動電話，雙方│壹仟元沒收，於全部或一部不能沒│
│    │          │            │      │於電話中達成毒品交易合意│收或不宜執行沒收時，追徵其價額│
│    │          │            │      │後，甲○○即於左列時間，│。                            │
│    │          │            │      │前往左列地點，當場交付海│                              │
│    │          │            │      │洛因1 包予葉致宏而既遂，│                              │
│    │          │            │      │葉致宏亦當場交付1,000 元│                              │
│    │          │            │      │予甲○○。              │                              │
├──┼─────┼──────┼───┼────────────┼───────────────┤
│2   │110 年1 月│高雄市鳳山區│葉致宏│甲○○於110 年1 月24日9 │甲○○販賣第一級毒品，累犯，處│
│    │24日10時54│成功路49巷內│      │時44分許，以持用之門號09│有期徒刑柒年捌月。            │
│    │分稍後某時│            │      │00000000號行動電話，致電│扣案如附表二編號2 至4 所示之物│
│    │          │            │      │葉致宏持用之門號00000000│，均沒收；未扣案犯罪所得新臺幣│
│    │          │            │      │00號行動電話，雙方於電話│壹仟元沒收，於全部或一部不能沒│
│    │          │            │      │中達成毒品交易合意後，林│收或不宜執行沒收時，追徵其價額│
│    │          │            │      │真明即於左列時間，前往左│。                            │
│    │          │            │      │列地點，當場交付海洛因1 │                              │
│    │          │            │      │包予葉致宏而既遂，葉致宏│                              │
│    │          │            │      │亦當場交付1,000 元予林真│                              │
│    │          │            │      │明。                    │                              │
├──┼─────┼──────┼───┼────────────┼───────────────┤
│3   │110 年3 月│高雄市鳳山區│葉致宏│甲○○於110 年3 月14日2 │甲○○販賣第一級毒品，累犯，處│
│    │14日2 時42│光遠路73號（│      │時27分許，所持用之門號09│有期徒刑柒年玖月。            │
│    │分許      │統一超商黃埔│      │00000000號行動電話，接獲│扣案如附表二編號2 至4 所示之物│
│    │          │門市）      │      │葉致宏持用之門號00000000│，均沒收；未扣案犯罪所得新臺幣│
│    │          │            │      │00號行動電話來電，雙方於│貳仟元沒收，於全部或一部不能沒│
│    │          │            │      │電話中達成毒品交易合意，│收或不宜執行沒收時，追徵其價額│
│    │          │            │      │並經葉致宏告知其人在醫院│。                            │
│    │          │            │      │，會由友人洪詠欽代其前去│                              │
│    │          │            │      │交付價金及領取毒品。林真│                              │
│    │          │            │      │明即於左列時間，前往左列│                              │
│    │          │            │      │地點，當場交付海洛因1 包│                              │
│    │          │            │      │予洪詠欽而既遂，洪詠欽亦│                              │
│    │          │            │      │當場代葉致宏交付2,000 元│                              │
│    │          │            │      │予甲○○。              │                              │
├──┼─────┼──────┼───┼────────────┼───────────────┤
│4   │110 年5 月│高雄市大寮區│洪詠欽│甲○○於110 年5 月12日18│甲○○販賣第一級毒品，累犯，處│
│    │12日22時45│仁愛路52號（│      │時30分許，所持用門號0937│有期徒刑柒年玖月。            │
│    │分許      │香堤精品旅館│      │212507號行動電話內之通訊│扣案如附表二編號1 所示之物，均│
│    │          │大寮館）    │      │軟體LINE，經洪詠欽傳送訊│沒收銷燬；扣案如附表二編號2 至│
│    │          │            │      │息，雙方於LINE中達成2,00│4 所示之物，均沒收；未扣案犯罪│
│    │          │            │      │0 元之毒品交易合意，並約│所得新臺幣貳仟元沒收，於全部或│
│    │          │            │      │定由洪詠欽幫甲○○購買價│一部不能沒收或不宜執行沒收時，│
│    │          │            │      │值2,000 元之遊戲點數以代│追徵其價額。                  │
│    │          │            │      │支付購毒價金。嗣洪詠欽代│                              │
│    │          │            │      │為購買前開遊戲點數後，林│                              │
│    │          │            │      │真明即於左列時間，前往左│                              │
│    │          │            │      │列地點，當場交付海洛因1 │                              │
│    │          │            │      │包予洪詠欽而既遂。      │                              │
└──┴─────┴──────┴───┴────────────┴───────────────┘
附表二：
┌──┬────────────────────────┬─────────────────┐
│編號│扣案物名稱                                      │數量                              │
├──┼────────────────────────┼─────────────────┤
│1   │海洛因（含包裝袋，驗餘淨重合計1.44公克）        │4 包                              │
├──┼────────────────────────┼─────────────────┤
│2   │分裝杓                                          │2 支                              │
├──┼────────────────────────┼─────────────────┤
│3   │夾鏈袋                                          │1 批                              │
├──┼────────────────────────┼─────────────────┤
│4   │iphone7 plus行動電話（含門號0000000000號SIM 卡）│1 支                              │
├──┼────────────────────────┼─────────────────┤
│5   │甲基安非他命（含包裝袋，驗餘淨重合計0.362公克） │1 包                              │
├──┼────────────────────────┼─────────────────┤
│6   │硝甲西泮（Nimetazepam）                         │33顆（驗前總淨重6.237 公克，純度約│
│    │                                                │3.89% ，驗前總純質淨重0.243 公克）│
├──┼────────────────────────┼─────────────────┤
│7   │不明粉末（未檢出法定毒品成分）                  │1 包                              │
├──┼────────────────────────┼─────────────────┤
│8   │針筒                                            │5 支                              │
├──┼────────────────────────┼─────────────────┤
│9   │玻璃球                                          │1 支                              │
├──┼────────────────────────┼─────────────────┤
│10  │現金                                            │新臺幣5,600元                     │
├──┼────────────────────────┼─────────────────┤
│11  │鐵盒                                            │1 盒                              │
└──┴────────────────────────┴─────────────────┘
〈卷證索引〉
┌─┬───────────────────────┬────┐
│1 │高雄市政府警察局林園分局高市警林分偵字第110719│警卷    │
│  │99602號刑案偵查卷宗                           │        │
├─┼───────────────────────┼────┤
│2 │臺灣高雄地方檢察署110年度偵字第11446號卷      │偵卷    │
├─┼───────────────────────┼────┤
│3 │臺灣高雄地方檢察署110年度查扣字第844號卷      │查扣卷  │
├─┼───────────────────────┼────┤
│4 │本院110年度訴字第694號卷                      │本院卷  │
└─┴───────────────────────┴────┘